臺灣高等法院臺中分院刑事判決　　　　　　　　九十三年度交上易字第一四二號
　　上　訴　人
　　即　被　告　甲○○
右上訴人因公共危險案件，不服臺灣南投地方法院九十三年度交易字第六九號中華民
國九十三年十月十三日第一審判決（起訴案號：臺灣南投地方法院檢察署九十三年度
偵字第二０一二號），提起上訴，本院判決如左：
    主      文
原判決撤銷。
甲○○服用酒類，不能安全駕駛動力交通工具而駕駛，處有期徒刑肆月，如易科罰金
，以參佰元折算壹日。
    事實及理由
一、犯罪事實：
    甲○○之駕駛執照於民國九十三年六月一日因交通違規經公路監理機關易處吊扣
    ，於吊扣期間即九十三年六月十一日十二時四十分許，在南投縣竹山鎮○○路○
    段「龍天餐廳」飲用葡萄酒，於同日十四時許，由其妻羅碧霞駕駛車牌號碼Ｇ四
    ∣六七三一號自用小客車搭載甲○○離去，至南投縣竹山鎮○○路○段與橫街口
    交岔路口處，因羅碧霞欲至竹山郵局繳款，因而將上開自用小客車停放在該路口
    即南投縣政府警察局竹山分局竹山派出所前之路邊停車場，羅碧霞遂下車至竹山
    郵局繳款，此時，甲○○明知自己酒後已不能安全駕駛，竟仍至駕駛座，駕駛上
    開自用小客車倒車，適有黃俊榮駕駛車牌號碼ＦＳ∣四四五號營業用大客車經過
    該處，致二車發生擦撞，經警據報到場處理，並對甲○○施以呼氣酒精濃度測試
    ，測得呼氣酒精濃度值達每公升零點七四毫克，而查悉上情。
二、認定犯罪事實所憑證據和理由：
  (一)上訴人即被告甲○○（下稱被告）於警詢時稱：「這沒有關係，我稍微退一下，
    有造成遊覽車碰撞，我太太開車，我沒有開車，因為在你們警局停車場不當，我
    稍微去把他退後一下」、「我退後二公尺，因為來警察局停車不當，退後二公尺
    ，擦撞的遊覽車好像快速直駛造成擦撞」、「（問：如何讓車子移動？）我用手
    板著，我用零檔讓車子退後」、「我特別聲明我沒有開車，車子是停著我去轉動
    」、「我只是我太太停車位置不當，我移動車位而已」等語，此經原審勘驗警詢
    錄音帶屬實，並製有勘驗筆錄附卷足憑；於檢察官偵查中亦稱：「車子不是我開
    的，車子停在竹山分局停車場，我只是要把車子修正，停後面一點就去跟那部客
    運擦撞到，我沒有行駛公路」等語，足認被告確有操控上開車輛之駕駛行為。
  (二)證人黃俊榮於警訊中證稱：「我行駛集山路三段往南方向，當時我行駛要返回竹
    山員林客運站，我看見自小客車Ｇ四∣六七三一號有停下後，又突然倒車撞擊我
    所開公車，車上駕駛一名男性立即跑到郵局，我就先到派出所報案，員警跟我返
    回現場時該車駕駛並與另一名女子從郵局走出來到交通事故現場，就一直說車是
    他老婆開的，不是他開的」、「車上沒有其他人只有駕駛人一人，他從車輛之駕
    駛座下車」等語、原審審理中證稱：「（問：你有看到被告車子往前開？）有」
    、「（問：有無看到車子是何人所開？）被告，我下車有看到被告從車子下來，
    他的車子上沒有其他人」、「（問：是否確定看到被告有往前開的動作？還是猜
    的？）我有看到，我由後視鏡看到被告的車子有往前開」等語。
  (三)證人即南投縣政府警察局竹山分局竹山派出所警員楊遠志於原審具結證稱：「（
    問：提示同心圓測試圖，此圖是否你拿給被告畫的？）是我親自拿給被告畫的，
    名字也是被告親自簽名按指印」、「（問：停車場的位置地勢是否高低不平？沒
    有發動的車子有可能滑動？）地勢有坡度，我們停車的經驗沒有人車子滑動過，
    但沒有試過沒有拉手煞車會不會滑下，如果是自排車，打在停車檔，應該不會動
    」等語。
  (四)此外，復有道路交通事故現場圖、同心圓測試圖、南投縣政府警察局Ａ３類道路
    交通事故調查報告表、南投縣政府警察局竹山分局道路交通事故當事人酒精測定
    紀錄、刑法第一百八十五條之三案件測試觀察紀錄表各一份、現場照片十二幀、
    南投縣政府警察局舉發違反道路交通管理事件通知單二紙、證號查詢汽車駕駛人
    資料一份附卷可稽。
三、對於被告辯解本院的判斷：
    被告固不否認有飲酒行為，惟矢口否認有何公共危險犯行，辯稱：伊並沒有駕駛
    上開自用小客車，是停車格地面有斜度，車子自己往下滑，伊急忙從後座下來進
    入前座欲踩煞車穩住車子，卻誤踩油門，未能發生煞車效果，反因坐下時的重力
    致使車子更向後滑動，才會被經過的營業用大客車撞到云云。經查：
  (一)經原審函調中華郵政竹山郵局當日之監視錄影帶勘驗結果：「十四時二十七分三
    十八秒開始，看見該藍色自小客車車身漸漸往後移動景象，該車並有慢慢迴轉之
    情形，至十四時二十七分五十二秒，該藍色自小客車已轉至該靜止停放黑色汽車
    後面，消失在影像中，十四時二十七分五十三秒，有一輛公車由左往右之方向行
    駛至五十八秒，停止在藍色自小客車往後移動之位置，之後即停止不動」，此有
    勘驗筆錄（見原審卷、第三五、三六、七三頁）在卷可憑。被告雖以：伊無法判
    斷（竹山郵局戶外監視錄影帶內）車牌、顏色及伊沒有看到伊的車云云置辯，然
    上開錄影帶內所示與營業大客車發生事故之車輛顏色核與本件發生事故之車子顏
    色相符，此有現場照片可稽，監視錄影帶中雖因距離過遠致無法辨識車牌號碼，
    然同一時段，同一地點，亦僅有本件事故之發生，是被告上開所辯顯不足採。
  (二)證人即被告之妻羅碧霞雖具結證稱：「當天是我開車載我先生與張明堯，到了三
    角公園張明堯下車，我開去停車場，我先生喝醉了，我匆忙拔下鑰匙進去郵局，
    去辦理繳交旅遊卡的消費款，一下子我先生就說車子與員林客運相撞，我就趕快
    跑出來」、「（問：下車後，車子有無熄火？）有，有沒有拉手煞車我不太清楚
    ，我當時很慌張，我要趕快載他回去，有沒有打到停車檔，我也不清楚，當時我
    沒有喝酒」、「（問：妳確定鑰匙有拿走？）我有拔走」等語，惟查：被告駕
    駛上開車輛倒車並迴轉約九十度角一節，業經原審勘驗屬實，此有上開勘驗筆錄
    可稽，若證人羅碧霞真將上開汽車鑰匙拔下，則車子的方向盤理應鎖住，被告如
    何能將車子迴轉約九十度角？被告與證人黃俊榮所駕駛之營業大客車發生擦撞
    後，復將車子往前開一節，亦經證人黃俊榮於原審中證述明確，且從卷附肇事後
    所拍攝之現場照片及處理警員所製作之道路交通事故調查報告表上所載前開小客
    車之左後輪與大客車之右後輪相距約一點四公尺觀之，足認兩車擦撞停止後相距
    至少約有七、八十公分之距離，更可以證明證人黃俊榮所為之上開證述屬實。而
    車子鑰匙拔下，車子即無動力，為眾所皆知之事，被告如未持有該車鑰匙如何能
    發動車子而往前移動？再依該現場照片（見偵查卷第二四頁）所示，上開小客
    車已完全自路邊停車格退出，並已後退至接近路口中央集山路上所繪的禁止臨時
    停車網狀黃色區域處，始與經過之前開大客車發生擦撞，其後退之距離，從該照
    片觀之，應已逾五公尺之遠，實難認係在無動力下之滑行所致。被告亦坦承其
    於本件發生擦撞後即下車跑至郵局找其妻羅碧霞後再一同回到該肇事現場，此部
    分核與證人黃俊榮所證相符，然被告係男性駕駛人，而本件擦撞發生時係由被告
    坐在駕駛座上，依一般常情，被告應係隨即下車留在現場以與前開大客車之駕駛
    釐清肇事責任歸屬，豈有跑離現場至郵局找尋未目擊肇事經過之羅碧霞一同出面
    之理，是被告究竟是否係為規避酒後駕車之刑責，而將該車之鑰匙拔下欲交給羅
    碧霞，始有此異於常人之舉，即難令人無疑？由以上情節來看，證人羅碧霞所為
    證述，即不足為被告有利之認定，尚難採信。
  (三)又證人張明堯雖證稱：「我有看到，我去看一下被告的車子，車子沒有發動，我
    有看見車子上面沒有插鑰匙，鑰匙被誰拿走了我不知道」等語，惟證人張明堯經
    原審訊問時亦證稱：「（問：現場有無看見警察、被告、被告的太太？）都沒有
    ，我只有看見車上沒有鑰匙」、「因為我看見引擎沒有發動，我才事後自己推測
    說鑰匙沒有插在車上，我能夠證明的只是我有讓他太太載，他太太開車」、「（
    問：你去看被告車子時其他的人是否在場？）其他的人都不在場」等語，是證人
    張明堯顯未目擊本件事故之發生經過，且其到場時所有人亦已至警察局製作筆錄
    ，其所為上開證述，亦難為有利被告事實之認定。
  (四)本院於九十四年一月十七日依被告聲請勘驗上開車牌號碼Ｇ四∣六七三一號自用
    小客車性能結果，雖發動該車後，將排檔打在「Ｐ」、「Ｎ」檔熄火後，鑰匙
    在「ＬＯＣＫ」孔位置時均可抽出，其他位置則不可抽出；(2)該車在斜坡位置時
    ，以「Ｐ」檔停妥後，縱使手煞車未拉起亦不會下滑，將排檔打至「Ｎ」檔，鑰
    匙可取下，車子會下滑，方向盤亦可轉動輪胎，將手煞車拉起則車子可停住等情
    ，有本院勘驗筆錄可參（見本院卷第四八、四九頁），惟該車在本件案發後即發
    回由被告及其妻羅碧霞自行保管，迄至本院勘驗時止已逾六個月，均在被告及羅
    碧霞保管使用中，此為被告所自承，則本院勘驗該車時，該車之性能與九十三年
    一月十一日案發時之性能是否相同？有無事後損壞之可能？即非不能令人無疑，
    況該車雖係八十三年七月出廠之中古車，有車號查詢汽車車籍表足憑，依道路交
    通安全規則第四十四條第一項規定，每年須接受定期檢驗，若該車之性能於本件
    案發時即有如本院勘驗時之車況，豈能順利通過監理機關之檢驗而不受罰並繼續
    行駛於道路上，是被告此部分之所辯，顯有違常情，亦與上開事證不符，不能作
    為被告有利之認定，本院自亦無勘驗現場之必要。
  (五)綜合以上情節觀之，被告前開所辯，應係事後推諉卸責之詞，均不足採信，本件
    事證明確，被告犯行可以認定。
四、撤銷改判的理由：
  (一)撤銷原判決的理由：
    按刑法第五十七條固規定，科刑時應審酌被告犯罪之動機、目的、手段、犯人之
    生活狀況、品行、智識程度、犯罪所生之危險或損害、犯罪後之態度等一切情狀
    ，為科刑輕重之標準；而本件被告身為高階公務人員，酒後駕車，犯後又一再飾
    詞狡辯，固值非難，惟被告行為時雖屬公務人員之上班時間，然被告已事先向其
    任職之台灣省自來水公司第四區管理處請休假，並非上班中，有該處請假報告單
    及發文簿影本可稽，原審誤認被告係於上班時間，酒後駕駛，而從重量刑，即有
    不當；另被告於原審雖當庭指摘其所傳喚證人張明堯頭腦有問題並於準備程序中
    指摘卷附同心圓測試圖是警員所畫，非其所畫等情，惟此尚難認與上開科刑時應
    審酌之情狀有關，原審併斟酌為科刑輕重之標準，亦有未洽。
  (二)自為判決的論罪科刑理由：
  (1)被告所為，觸犯刑法第一百八十五條之三公共危險罪。
  (2)審酌被告無犯罪前科之素行（參卷附臺灣南投地方法院檢察署刑案資料查註紀錄
    表、臺灣高等法院被告全國前案紀錄表），本次係因慶祝結婚紀念日（參卷附戶
    口名簿及年曆表）休假與妻及親友飲宴，而酒後駕車倒車不慎肇事，所造成之損
    害非重，然其呼氣酒精濃度值已達每公升零點七四毫克，犯後猶不知悔改，一再
    飾詞圖卸，一味指責證人黃俊榮有超速之行為，態度欠佳等一切情狀，量處被告
    有期徒刑四月，並諭知易科罰金之折算標準，以資懲儆。
五、另證人羅碧霞雖為被告之妻，然其到庭具結所為之證述，顯與事實不符，是否涉
    犯偽證罪嫌，應由檢察官另為妥適之處置，附此敘明。
六、適用的法律：
  (一)刑事訴訟法第三百六十九條第一項前段、第三百六十四條、第二百九十九條第一
    項前段。
  (二)刑法第一百八十五條之三、第四十一條第一項前段。
  (三)罰金罰鍰提高標準條例第二條。
中      華      民      國      九十四  年      四      月      六      日
                                臺灣高等法院臺中分院刑事第九庭
                                      審判長法  官  陳  筱  珮
                                            法  官  趙  春  碧
                                            法  官  張  國  忠
右正本證明與原本無異。
不得上訴。
                                            書記官  林  玉  惠
中      華      民      國      九十四  年      四      月      七      日
                                                                        Ａ
